【裁判字號】    97,訴緝,107
【裁判日期】    970730
【裁判案由】    毒品危害防制條例
【裁判全文】
臺灣臺北地方法院刑事判決             97年度訴緝字第107號
公  訴  人  臺灣臺北地方法院檢察署檢察官
被      告  甲○○
上列被告因違反毒品危害防制條例案件，經檢察官聲請以簡易判
決處刑（96年度偵字第8974號），本院認不宜以簡易判決處刑，
改依通常程序審理（96年度簡字第2353號），本院判決如下：
    主  文
甲○○持有第二級毒品，累犯，處有期徒刑肆月，減為有期徒刑
貳月，扣案第二級毒品大麻壹包（驗餘淨重零點零伍柒柒公克）
沒收銷燬之。又明知為禁藥而轉讓，累犯，處有期徒刑捌月，減
為有期徒刑肆月。應執行有期徒刑伍月，扣案第二級毒品大麻壹
包（驗餘淨重零點零伍柒柒公克）沒收銷燬之。
    事  實
一、甲○○於民國84年間先後因違反麻醉藥品管理條例案件經臺
    灣板橋地方法院以84年度訴字第 934號、84年度訴字第2613
    號判決有期徒刑7月、6月確定，又於85年間因懲治盜匪條例
    案件經臺灣板橋地方法院以84年度訴字第2151號判決有期徒
    刑8年確定，經定執行刑為有期徒刑8年10月確定，甫於95年
    5 月19日縮短刑期執行完畢。明知安非他命及大麻係毒品危
    害防制條例第 2條第2項第2款所規定之第二級毒品，安非他
    命亦係經行政院衛生署公告禁止使用而為藥事法所規範之禁
    藥，不得轉讓，且無正當理由，亦不得擅自持有。甲○○竟
    於96年 4月15日凌晨某時，在臺北市中山區○○○路「現代
    酒店」內，以新臺幣 6,000元之價格，向真實姓名年籍不詳
    之綽號「阿安」之成年男子，購買第二級毒品大麻 1包（驗
    餘淨重0.0577公克）而持有之（同時另購得第二級毒品安非
    他命1包【驗餘淨重0.7216公克】、第三級毒品愷他命1包【
    驗餘淨重3.629公克】，暨含有第四級毒品氯硝西泮之藥丸2
    顆【驗餘淨重0.3262公克】供己施用，持有第二級毒品安非
    他命部分犯行為施用第二級毒品安非他命部分所吸收，施用
    第二級毒品安非他命部分犯行另經本院以96年度毒聲字第54
    1 號裁定送勒戒處所觀察、勒戒，至施用第三級毒品、第四
    級毒品部分不構成犯罪）。甲○○隨後於同日晚間 8時許（
    起訴書誤載為「95年 4月15日晚間某時」），前往位於臺北
    市○○區○○街百利旅社乙○○所租用之房間內與乙○○見
    面，因乙○○當時正通緝中，又有施用毒品之惡習，甲○○
    乃將前開購得之安非他命無償轉讓些許予乙○○，供其自行
    施用（乙○○施用毒品部分另經本院以96年度易字第1588號
    判決有期徒刑10月，減為有期徒刑 5月確定）。嗣甲○○、
    乙○○於同年月16日21時50分許，在臺北市○○區○○街71
    之1 號前，因遇警盤查時發現其所丟棄於路旁之毒品及乙○
    ○之通緝犯身分而查悉上情，並扣得第二級毒品大麻1包（
    驗餘淨重0.0577公克）。
二、案經臺北市政府警察局移送臺灣臺北地方法院檢察署檢察官
    偵查後聲請以簡易判決處刑，本院認不宜以簡易判決處刑，
    改依通常程序審理。
    理  由
一、訊據被告甲○○對於在上開時間、地點購得扣案之大麻 1包
    、安非他命等毒品，且於當日晚間在位於臺北市○○區○○
    街百利旅社乙○○租用之房間轉讓部分安非他命予乙○○等
    情，固不否認，惟矢口否認有何持有第二級毒品大麻之犯行
    ，辯稱：其所購得之大麻有在現場施用了一些云云。
二、經查：
  (一)被告於96年 4月16日21時50分許，在臺北市○○區○○街71
    之1號前遇警盤查並扣得疑似安非他命之白色透明結晶1包、
    白色圓形錠劑 2顆、煙草碎粒1包、白色粉末1包，且上開扣
    案物經鑑定結果白色透明結晶 1包（驗餘淨重0.7216公克）
    ，檢出甲基安非他命成分；白色圓形錠劑2顆（驗餘淨重0.3
    262公克），檢出第四級毒品氯硝西泮成分；煙草碎粒1包（
    驗餘淨重0.0577公克），檢出四氫大麻酚，為大麻主成分之
    一；白色粉末1包（驗餘重3.629公克），則檢出第三級毒品
    愷他命成分等，為被告所不否認，且有自願受搜索同意書、
    搜索扣押筆錄、扣押物品目錄表、交通部民用航空局航空醫
    務中心96年5月22日航藥鑑字第0960481號毒品鑑定書、行政
    院衛生署管制藥品管理局96年 5月24日管檢字第0960005001
    號鑑定書等在卷可稽（見偵查卷第21至24-1頁），先予認定
    。
  (二)又被告及乙○○於為警查獲後所採集之尿液經以氣相層析質
    譜儀法排除偽陽性確認鑑定結果，被告之尿液所呈現為安非
    他命、甲基安非他命陽性反應，大麻代謝物則為陰性反應，
    乙○○之尿液則呈現安非他命、甲基安非他命陽性反應，有
    其二人之尿液檢體委驗單、臺灣尖端先進生技醫藥股份有限
    公司96年 4月27日、96年5月2日濫用藥物檢驗報告等附卷可
    參（見偵查卷第47、48、50至52頁），是被告與乙○○均有
    施用第二級毒品安非他命之犯行，惟無證據證明被告有何施
    用第二級毒品大麻之犯行。
  (三)被告雖抗辯在96年 4月15日購買毒品當場有施用過大麻云云
    ，然按毒品種類繁多，因其物化性質及代謝情況各異，且與
    其服用劑量、服用方式、服用頻率、尿液採集時間點與個人
    體質等因素有關，依據研究報告，非大麻慣用者於吸食大麻
    後，尿液呈現陽性反應之時間平均可能達 4.2天，而大麻慣
    用者施用後則平均可能達16.6天，有行政院衛生署管制藥品
    管理局92年12月 2日管檢字第0920009990號函可稽，而依被
    告之供述其係96年4月15日凌晨購買毒品後施用，距離96年4
    月16日為警查獲並採集尿液之時間，不過 1日，則依上開說
    明，被告所採集之尿液怎可能檢驗不出大麻代謝物之反應？
    被告辯稱已經施用云云，應僅係為規避持有大麻犯行，並非
    可採，被告確有持有大麻之犯行，應堪認定。
  (四)另證人乙○○證稱：為警查獲前一天即96年4月15日晚間8時
    許確有施用第二級毒品安非他命，所施用的安非他命是被告
    當天到百利旅行社時放在他的吸食器內請他的，後來被告就
    走掉了等語（見本院審判筆錄第 4頁），被告對證人乙○○
    之上開證詞亦無意見（見本院審判筆錄第 5頁），是被告亦
    有轉讓安非他命予證人乙○○之行為無誤。
  (五)綜上所述，被告辯稱扣案大麻係供自己施用，且已經施用過
    云云，並非可採。被告確有持有第二級毒品大麻，及轉讓安
    非他命予證人乙○○之行為，本件事證明確，被告犯行均堪
    認定，均應依法論科。
三、按大麻、安非他命均係毒品危害防制條例第 2條第2項第2款
    所規定之第二級毒品，其中安非他命亦經行政院衛生署於69
    年12月8日衛署藥字第301124號、79年10月9日衛署藥字第90
    4142號公告列入藥物藥商管理法第16條第 1款（即現行藥事
    法第22條第1項第1款）之禁藥管理，而明知為禁藥而轉讓者
    ，藥事法第83條亦定有處罰明文。故行為人明知為禁藥即「
    安非他命」而轉讓予他人者，除成立毒品危害防制條例第 8
    條第 2項之「轉讓第二級毒品罪」外，亦構成藥事法第83條
    第 1項之「轉讓禁藥罪」，此係屬同一犯罪行為而同時有二
    種法律可資處罰之「法條（規）競合」情形，應依「重法優
    於輕法」、「後法優於前法」等法理，擇一處斷。毒品危害
    防制條例第 8條第2項轉讓第二級毒品罪之法定本刑為「6月
    以上5 年以下有期徒刑，得併科新臺幣70萬元以下罰金」，
    而93年4月21日修正後藥事法第83條第1項轉讓禁藥罪之法定
    本刑為「7年以下有期徒刑，得併科新台幣500萬元以下罰金
    」，故除轉讓之第二級毒品之數量及對象，有應依毒品危害
    防制條例第 8條第6項及第9條之規定加重其刑至二分之一之
    情形外，修正後藥事法第83條第 1項之罪之法定本刑，顯較
    毒品危害防制條例第8條第2項之罪之法定本刑為重，依前述
    「重法優於輕法」、「後法優於前法」之法理，自應優先適
    用藥事法第83條第 1項之規定處斷，最高法院96年度台上字
    第3582號判決即同此見解。又本案被告轉讓第二級毒品安非
    他命予乙○○之犯行，卷內並無證據足資查悉被告實際轉讓
    安非他命之數量，致無法確知其所轉讓之數量是否超過行政
    院93年1月7日院臺法字第0930080551號函訂定「轉讓持有毒
    品加重其刑之數量標準」應加重其刑之數量，依罪疑唯輕法
    則，利益歸於被告之原則，爰認定未達加重之標準而不予加
    重其刑。揆諸前開說明，被告所涉轉讓第二級毒品安非他命
    部分，應優先適用藥事法之規定論處。起訴意旨雖認被告此
    部分犯行係犯毒品危害防制條例第8條第2項轉讓第二級毒品
    罪，惟此部分業據檢察官當庭更正起訴法條（見本院準備程
    序筆錄第 1頁）。是核被告所為分別係犯毒品危害防制條第
    11條第2項持有第二級毒品罪、藥事法第83條第1項之轉讓禁
    藥罪。被告持有第二級毒品安非他命之低度行為，為轉讓之
    高度行為所吸收，不另論罪；其所為上開犯行，犯意各別，
    行為互殊，應予分論併罰。又被告有如前揭事實欄所載犯罪
    科刑執行情形，甫於95年 5月19日縮短刑期執行完畢，有臺
    灣高等法院被告前案紀錄表在卷可憑，其於上開有期徒刑執
    行完畢 5年內故意分別再犯本件有期徒刑之罪，均為累犯，
    均依刑法第47條第 1項規定加重其刑。又被告之犯罪時間均
    在96年 4月24日以前，核無中華民國96年罪犯減刑條例所定
    不得減刑之情形，依該條例第 2條第1項第3款之規定，均應
    減其宣告刑二分之一如主文所示，並定應執行刑。扣案第二
    級毒品大麻 1包（驗餘淨重0.0577公克）為違禁物，不問屬
    於犯人與否，均依毒品危害防制條例第18條第 1項前段宣告
    沒收銷燬之；另被告轉讓予乙○○之安非他命已轉讓後經乙
    ○○施用完畢，是扣案之安非他命 1包（驗餘淨重0.7216公
    克）與被告所犯轉讓安非他命犯行無關，應為其施用安非他
    命犯行所吸收，另扣案之第三級毒品愷他命 1包（驗餘淨重
    3.629公克）、含有第四級毒品氯硝西泮之藥丸2顆（驗餘淨
    重0.3262公克部分），均與本案事實無關，均應由檢察官另
    為適法之處理，併此敘明。
據上論斷，應依刑事訴訟法第299條第1項前段，毒品危害防制條
例第11條第2項、第18條第1項前段，藥事法第83條第 1項，刑法
第11條第1項前段、第47條第1項、第51條第 5款，中華民國九十
六年罪犯減刑條例第2條第1項第3款、第7條、第10條、第12條，
判決如主文。
本案經檢察官陳重言到庭執行職務
中    華    民    國    97    年     7    月    30    日
                  刑事第四庭  審判長法  官    劉慧芬
                                    法  官    李桂英
                                    法  官    黎惠萍
上正本證明與原本無異。
如不服本判決，應於判決送達後10日內向本院提出上訴狀 (應抄
附繕本)。
                                    書記官    張齡之
中    華    民    國    97    年    7     月    30    日
附錄本案論罪科刑法條全文
毒品危害防制條例第11條
持有第一級毒品者，處3年以下有期徒刑、拘役或新臺幣5萬元以
下罰金。
持有第二級毒品者，處2年以下有期徒刑、拘役或新臺幣3萬元以
下罰金。
持有專供製造或施用第一、二級毒品之器具者，處 1年以下有期
徒刑、拘役或新臺幣1萬元以下罰金。
持有毒品達一定數量者，加重其刑至二分之一，其標準由行政院
定之。
藥事法第83條
明知為偽藥或禁藥，而販賣、供應、調劑、運送、寄藏、牙保、
轉讓或意圖販賣而陳列者，處7年以下有期徒刑，得併科新臺幣5
百萬元以下罰金。
犯前項之罪，因而致人於死者，處 7年以上有期徒刑，致重傷者
，處3年以上12年以下有期徒刑。
因過失犯第1項之罪者，處2年以下有期徒刑、拘役或科新臺幣30
萬元以下罰金。
第 1 項之未遂犯罰之。


司法院資訊處製作；財團法人民間司法改革基金會備份。
